臺灣彰化地方法院刑事判決　　　　　　　96年度易字第1719號
公　訴　人　台灣彰化地方法院檢察署檢察官
被　　　告　乙○○
上列被告因詐欺案件，經檢察官提起公訴（96年度偵字第10426
號），本院依簡式審判程序判決如下：
    主  文
乙○○幫助意圖為自己不法之所有，以詐術使人將本人之物交付
，處有期徒刑伍月，減為有期徒刑貳月又拾伍日，如易科罰金，
以新台幣壹仟元折算壹日。
    事  實
一、乙○○依一般社會生活之通常經驗，能預見金融機構帳戶係
    個人理財之重要工具，係個人財產、信用之表徵，而交付金
    融機構帳戶之存摺及提款卡予姓名、年籍不詳之他人使用，
    將可能被該人或其所屬之犯罪集團用於掩飾身份、避免警方
    查緝，以及便利實施財產犯罪，惟仍基於幫助詐欺取財之不
    確定故意，於民國95年12月初某日，在彰化縣二林鄉之某處
    ，將其員林中正路郵局局號0000000、帳號0000000號帳戶（
    下稱本件帳戶）之存摺、提款卡、印章，以新台幣（下同）
    5,000元之價格，出售予姓名年籍均不詳綽號「小黑」之成
    年男子，並告知提款卡密碼，而容任他人使用上開帳戶作為
    詐騙工具使用。嗣詐欺集團成員取得上開帳戶之存摺及提款
    卡後，於95年11月29日10時許，詐欺集團成員以電話向甲○
    ○佯稱甲○○抽中高雄富立亞公司之2獎100萬元，再另由該
    集團成員佯稱係該公司之會計「潘淑惠」，要求甲○○先繳
    交稅金，甲○○因此陷於錯誤，而於95年11月30日14時6分
    許在竹南中港郵局，將7萬4千元匯入不知情之莊家樺（該帳
    戶為其母邱麗雪所販賣，邱麗雪業經判決確定）之台中英才
    郵局帳戶，詐騙集團成員確認甲○○匯款後，再由同一集團
    成員自稱為「財務部何麗玲主任」，如欲領取獎金須加入臨
    時會員云云，甲○○即依其指示，先後於95年12月1日14時
    35分許、同年月4日11時6分許，在頭份郵局及竹南中港郵局
    ，分別將10萬元、30萬元匯入不知情之吳東和（該帳戶為其
    母陳淑惠所販賣，陳淑惠部分現由台灣台中地方法院審理中
    ）之沙鹿郵局帳戶及乙○○本件帳戶，所匯款項旋遭詐騙集
    團成員提領一空。甲○○事後察覺有異，報警處理，始查悉
    上情。
二、案經甲○○訴由台中市警察局第一分局報告台灣台中地方法
    院檢察署呈請台灣高等法院台中分院檢察署令轉台灣彰化地
    方法院檢察署檢察官偵查起訴。
    理  由
一、本件被告乙○○所涉係死刑、無期徒刑、最輕本刑為3年以
    上有期徒刑或高等法院管轄第一審案件以外之罪，並於本院
    行準備程序時就被訴事實為有罪之陳述，本院合議庭依刑事
    訴訟法第273條之1規定，經評議結果，裁定改由受命法官獨
    任行簡式審判程序，合先敘明。
二、訊據被告乙○○於本院審理中坦承不諱，核與證人甲○○於
    警詢中證述之情節相符，並有本件帳戶開戶基本資料、最近
    交易資料、客戶歷史交易清單、郵政國內匯款執據在卷可稽
    ，堪認被告之自白與事實相符，可資採信。按金融存款帳戶
    ，事關存戶個人財產權益之保障，與存戶之印鑑章、金融卡
    結合，其專屬性、私密性更高，除非本人或與本人具密切之
    關係者，難認有何理由可自由流通使用該存摺、印章、金融
    卡，一般人亦均有應妥為保管存摺、金融卡，以防止被他人
    冒用之認識，縱有特殊情況偶有將存摺、金融卡交付他人之
    需，亦必深入瞭解其用途後再行提供，恆係吾人日常生活經
    驗與事理；且金融帳戶為個人理財之工具，申請開設金融帳
    戶並無任何特殊限制，一般人皆能以存入最低開戶金額之方
    式申請開戶，亦可在不同之金融機構申請多數存款帳戶使用
    ，並無何困難，此乃眾所週知之事實，則依一般人之社會生
    活經驗，苟見非親非故之人不以自己名義申請開戶，反而向
    他人蒐集金融機構帳戶供己使用，衡情當知悉蒐集金融帳戶
    者係將所蒐集之帳戶用於從事財產犯罪，避免揭露自己身分
    。被告明知存摺、金融卡密碼、金融卡、印鑑等有關個人財
    產、身分之物，淪於不明人士手中，極易被利用為財產犯罪
    之工具，竟將存摺等物售予身分來歷不明之人，顯然對於該
    帳戶將作為不法使用，有所認知。本件事證已臻明確，被告
    犯行足堪認定。
三、核被告所為，係犯刑法第339條第1項、第30條第1項之幫助
    詐欺取財罪。被告以幫助他人犯罪之不確定故意，而參與實
    施詐欺罪犯罪構成要件以外之行為，為幫助犯，得按正犯之
    刑減輕其刑。爰審酌被告為牟得小利竟助長社會犯罪風氣，
    復造成被害人財產重大損失，惟尚知悔悟，坦承犯行等一切
    情狀，量處如主文所示之刑。又被告犯罪在96年4月24日以
    前，合於中華民國九十六年罪犯減刑條例第2條第1項第3款
    規定，爰減為如主文所示之刑，並諭知易科罰金之折算標準
    。
據上論斷，應依刑事訴訟法第273條之1第1項、第299條第1項前
段，刑法30條第1項前段、第2項、第339條第1項、第41條第1項
前段，中華民國九十六年罪犯減刑條例第2條第1項第3款、第7條
、第9條，刑法施行法第1條之1，判決如主文。
本案經檢察官蔡明達到庭執行職務
中　　華　　民　　國　　96　　年　　12　　月　　21　　日
                  刑事第六庭    法      官  林欣苑
以上正本證明與原本無異。
如不服本判決，應於判決送達後10日內，向本院提出上訴書狀，
上訴書狀應「敘述具體上訴理由」，並按他造當事人之人數附繕
本。「切勿逕送上級法院」。
告訴人或被害人對於判決如有不服具備理由請求檢察官上訴者，
其上訴期間之計算係以檢察官收受判決正本之日期為準。
中　　華　　民　　國　　96　　年　　12　　月　　26　　日
                                書  記  官  楊筱惠
附錄本案論罪科刑法條全文：
中華民國刑法第339條
（普通詐欺罪）
意圖為自己或第三人不法之所有，以詐術使人將本人或第三人之
物交付者，處5年以下有期徒刑、拘役或科或併科1千元以下罰金
。
以前項方法得財產上不法之利益或使第三人得之者，亦同。
前二項之未遂犯罰之。
